ACORDAO-COMPLETO-2370717

ACÓRDÃO 2507/2019 ATA 40/2019 - PLENÁRIO

VISTOS, relatados e discutidos estes autos de embargos de declaração opostos pelo sr. Mário Augusto Lopes Moyses em desfavor do Acórdão 1529/2019-TCU-Plenário, 
ACORDAM os Ministros do Tribunal de Contas da União, reunidos em Sessão Plenária, ante as razões expostas pelo Relator, em:
9.1. conhecer dos embargos de declaração opostos pelo sr. Mário Augusto Lopes Moyses para, no mérito, rejeitá-los;
9.2. dar ciência desta deliberação ao embargante.

Embargos de declaração opostos contra acórdão que negou provimento a pedido de reexame do recorrente, mantendo a multa que lhe foi aplicada em razão da celebração de convênios com entidade que não possuía qualificação.

Ministério do Esporte (extinta); Ministério do Trabalho e Emprego (extinto); Ministério do Turismo (vinculador).

3. Responsáveis/Recorrentes:
3.1. Responsáveis: Frederico Silva da Costa (XXX.889.701-XX); Mário Augusto Lopes Moyses (XXX.055.648-XX); Paul Israel Singer (XXX.458.638-XX); Renata Leite Manoel de Jesus (XXX.581.258-XX); Waldemar Manoel Silva de Souza (XXX.643.655-XX)
3.2. Recorrente: Mário Augusto Lopes Moyses (XXX.055.648-XX).

13.1. Ministros presentes: José Mucio Monteiro (Presidente), Benjamin Zymler (Relator), Ana Arraes e Vital do Rêgo.
13.2. Ministros-Substitutos convocados: Augusto Sherman Cavalcanti, Marcos Bemquerer Costa, André Luís de Carvalho e Weder de Oliveira.

BENJAMIN ZYMLER

Ministro Benjamin Zymler.

Trata-se de embargos de declaração opostos pelo sr. Mário Augusto Lopes Moyses em desfavor do Acórdão 1529/2019-TCU-Plenário, decisão por meio da qual o Colegiado conheceu do pedido de reexame interposto pelo embargante e, no mérito, negou provimento ao apelo. 
2.	Transcrevo a essência do novel recurso: 
"2. DOS FATOS, DA CONTRADIÇÃO E DA OMISSÃO
Trata-se de representação autuada em razão de determinação constante no Acórdão 1250/2016-TCU-Plenário, para o exame dos Convênios n.º 724.404/2009 e 723.876/2009, celebrados entre a organização social Tercon Brasil e o Ministério do Turismo.
O embargante foi, inicialmente, instado a explicar os motivos para a celebração dos referidos convênios "sem que nenhuma medida preventiva de dano tivesse sido adotada tempestivamente, sobretudo se considerada a recorrente situação de inadimplência da citada OSCIP em convênios anteriormente celebrados".
Realizadas as devidas explicações, sobreveio decisão rejeitando-as e aplicando ao embargante multa no valor de R$ 40.000,00 (quarenta mil reais) , nos termos do art. 58, incisos II e III, da Lei n.º 8.443/1992.
Diante das omissões e contradições existentes, foram opostos embargos de declaração, os quais foram rejeitados. Ato contínuo, foi interposto pedido de reexame sob o fundamento de que os argumentos contidos no acórdão condenatório não demonstraram qual a correlação existente entre a conduta do ora embargante e as irregularidades apuradas. Do mesmo modo, restou consignado não haver elementos comprobatórios de qualquer conduta reprovável ao embargante.
Contrariando a instrução processual favorável ao conhecimento e provimento do pedido de reexame, o voto condutor da decisão impugnada, sem qualquer fundamento jurídico, divergiu sob o genérico fundamento de que seria recorrente no Ministério do Turismo a celebração de convênios com entidades que não detinham condições técnicas ou operacionais de executarem os objetos dos ajustes firmados.
Com relação ao argumento do cerceamento de defesa também deduzido pelo embargante, o qual foi fundamentado no fato de que os ofícios de audiência não mencionaram os convênios assinados pelos gestores, sustentou-se que, estando as irregularidades minimamente identificadas no ofício de audiência, seria desnecessária a indicação dos convênios em que a falha ocorreu. Do mesmo modo, teria sido anexada ao ofício a instrução da unidade técnica com o detalhamento das imputações.
Com relação ao argumento de que as assinaturas dos convênios foram precedidas de análises técnica e jurídica, ambas favoráveis à concretização dos ajustes, asseverou-se que a jurisprudência do TCU teria se consolidado no sentido de que os dirigentes possuem a obrigação de acompanhar, controlar e fiscalizar a execução dos atos de seus subordinados, sob pena de responder por culpa in vigilando e culpa in elegendo.
Restou reconhecido que, em regra, entende-se não ser razoável exigir de ocupantes do cargo de secretário-executivo a análise detalhada do material apresentado pelas proponentes a fim de verificar se possuem capacidade de bem executar as ações previstas no plano de trabalho, sobretudo quando os pareceres técnico e jurídico recomendavam a celebração dos ajustes.
Por outro lado, de forma contraditória, restou consignado que, no caso do Ministério do Turismo, a celebração de convênios com entidades que não detinham condições técnicas ou operacionais de executarem os objetos dos ajustes firmados não poderia ser vista como uma falha isolada.
Ocorre que a mera alegação de que a análise do conjunto da gestão teria ensejado a constatação de uma suposta recorrência da impropriedade é uma ilação que, sob a perspectiva dos direitos do embargante, justificam a oposição de embargos de declaração para sanar contradições e omissões.
3. DA CONTRADIÇÃO E DA OMISSÃO À LUZ DOS DIREITOS À FUNDAMENTAÇÃO, AMPLA DEFESA E CONTRADITÓRIO 
O acórdão impugnado padece de omissão sanável pela via dos embargos de declaração, já que não houve a detida e necessária análise das razões suscitadas em sede de pedido de reexame.
Do mesmo modo, o acórdão impugnado nem mesmo se atentou para importantes elementos constantes dos autos, cuja instrução processual é, conforme antecipado, favorável ao afastamento da multa aplicada.
As decisões proferidas pelos Tribunais de Contas devem sempre ser produzidas de acordo com as garantias constitucionais, as quais se condensam no princípio maior do devido processo legal.
Logo, a validade de uma decisão do Tribunal de Contas depende, necessariamente, do respeito ao princípio do devido processo legal e demais princípios correlatos, incluindo a Em outras palavras, a decisão impugnada foi proferida com base na mera suposição de existência de condenações em outros processos - que estão, inclusive, em sua maioria, em discussão no âmbito administrativo - afronta, dentre outros, o princípio da motivação. Nesse sentido, trazemos à colação os ensinamentos de Maria Sylvia Zanella Di Pietro, que bem sintetiza a presente questão:
'O princípio da motivação exige que a Administração Pública indique os fundamentos de fato e de direito de suas decisões. Ele está consagrado pela doutrina e pela jurisprudência, não havendo mais espaço para as velhas doutrinas que discutiam se a sua obrigatoriedade alcançava só os atos vinculados ou só os atos discricionários, ou se estava presente em ambas as categorias. A sua obrigatoriedade se justifica em qualquer tipo de ato, porque se trata de formalidade necessária para permitir o controle de legalidade dos atos administrativos.'
O princípio da motivação determina que se deve demonstrar as razões que levaram à tomada de decisão. Portanto, motivar significa especificar quais os elementos que ensejaram o convencimento, indicando os fatos e os fundamentos jurídicos que foram considerados. 
A ausência de motivação frustra o direito de recorrer, inclusive perante o Judiciário. Sem a apresentação das razões que culminaram na edição de determinado ato, resta inviabilizado aferir a correção da decisão. Por essa razão, referida mácula pode constituir-se, inclusive, em fundamento para a anulação da decisão.
A motivação não significa a mera invocação da norma constitucional ou legal atributiva da competência para decidir. Consiste na indicação dos fundamentos de direito e de fato que dão supedâneo às conclusões. Trata-se, pois, de uma garantia de que o Estado, no exercício de suas funções, agirá em conformidade com os princípios e regras incidentes.
Assim, decidir sem a adequada discussão sobre o contexto fático e jurídico posto em discussão caracteriza ofensa ao direito constitucionalmente garantido a uma devida apreciação da matéria levada à análise do Tribunal de Contas. Por essa razão, o acolhimento dos presentes embargos de declaração é uma medida de justiça que se impõe. 
4. DO PEDIDO
Em face do exposto, requer-se o acolhimento dos presentes embargos de declaração, retificando-se, assim, o acórdão em exame".
3.	O embargante tomou ciência da deliberação em 22/7/2019. O recurso foi protocolado em 1º/8/2019. 
	É o relatório.

Luene Gomes Santos (OAB-DF 16.727), Renata Machado de Araújo Machado (OAB/DF 38.097), Thiago Machado de Carvalho (OAB/DF 26.973), Luiz Fernando de Moraes (OABDF 27.437), Celso Cordeiro de Almeida e Silva (OAB-SP 161.995), Pedro Estevam Alves Pinto Serrano (OAB-SP 90.846) e outros.

Não atuou.

REPRESENTAÇÃO. CELEBRAÇÃO DE CONVÊNIOS COM ENTIDADE SEM CONDIÇÕES MÍNIMAS DE BEM EXECUTAR AS AÇÕES. DANOS AO ERÁRIO SUCESSIVOS. RESPONSABILIZAÇÃO DOS GESTORES SIGNATÁRIOS DOS CONVÊNIOS. MULTAS. PEDIDOS DE REEXAMES. AFASTAMENTO DA MULTA DE UM GESTOR. MANUTENÇÃO DA MULTA EM RELAÇÃO AO GESTOR DO MINISTÉRIO DO TURISMO, TENDO EM VISTA A RECORRÊNCIA DAS FALHAS. EMBARGOS DE DECLARAÇÃO. AUSÊNCIA DE OMISSÃO, CONTRADIÇÃO OU OBSCURIDADE. TENTATIVA DE REDISCUTIR O MÉRITO. REJEIÇÃO.

REPRESENTAÇÃO (REPR)

Secretaria de Recursos (SERUR); Secretaria de Controle Externo do Desenvolvimento Econômico (SecexDesen).

Preliminarmente, o recurso em apreço deve ser conhecido, tendo em vista o preenchimento dos requisitos necessários à espécie. 
2.	Trata-se de embargos de declaração opostos pelo sr. Mário Augusto Lopes Moyses, ex-secretário executivo do Ministério do Turismo, em desfavor do Acórdão 1529/2019-TCU-Plenário, decisão por meio da qual o Colegiado conheceu do pedido de reexame interposto pelo embargante e, no mérito, negou provimento ao apelo. Manteve-se, assim, a multa de R$ 40.000,00 que lhe fora aplicada por meio do Acórdão 772/2017-TCU-Plenário, sanção que teve por fundamento o art. 58, incisos II e III, da Lei 8.443/1992. 
3.	A decisão original apreciou representação destinada à apuração de responsabilidade de gestores de três Ministérios (do Turismo, do Trabalho e Emprego e do Esporte) signatários de convênios celebrados com a Oscip Tercon Brasil, todos firmados em curto interregno de tempo, sem que fosse adotada qualquer medida preventiva dos subsequentes danos ao Erário causados pela convenente. 
4.	O embargante foi multado em razão da celebração dos convênios 724404/2009 e 723876/2009, que destinaram o total de R$ 2.200.000,00 para promoção do turismo no município de Acaraú/CE e para realização de cursos de qualificação para a cadeia produtiva do turismo em cidades da Bahia. 
5.	Observou-se que a convenente não possuía qualificação técnica e capacidade operacional para a realização das ações, gerando sucessivos danos ao erário no montante total repassado. Em todos os processos instaurados, a entidade sequer buscava comprovar o atingimento das finalidades pactuadas, não apresentava alegações de defesa, nem recolhia a importância impugnada, circunstância que conduzia ao julgamento das contas à revelia. 
6.	Todo o prejuízo poderia ter sido evitado caso houvesse uma análise, ainda que superficial, da suposta qualificação apresentada pela Oscip Tercon Brasil. Por exigência da Portaria Interministerial 127/2008, vigente na época dos fatos, a proponente deveria entregar declaração de funcionamento regular nos três anos anteriores ao credenciamento, emitida por três autoridades do local de sua sede (art. 18, VII) . 
7.	As declarações entregues continham falhas grosseiras. A maioria foi emitida por autoridade estranha ao local da sede da entidade, não indicava o período de funcionamento, não havia menção a projetos que comprovariam a suposta experiência pretérita, continha afirmações genéricas, lacônicas e idênticas, diferindo tão somente no nome do signatário, dentre outras falhas. 
8.	Na deliberação embargada, expus que, em regra, não é razoável exigir de ocupantes do cargo de secretário-executivo a análise detalhada do material apresentado pelas proponentes a fim de verificar se possuem capacidade de bem executar as ações previstas no plano de trabalho, sobretudo quando os pareceres técnico e jurídico recomendavam a celebração dos ajustes. Entretanto, no caso do Ministério do Turismo, identifiquei que a celebração de convênios com entidades que não detinham condições técnicas ou operacionais de executarem os objetos dos ajustes firmados não pode ser vista como uma falha isolada, mas como verdadeira prática disseminada. 
9.	Após expor mais de quarenta casos semelhantes, destaquei que os procedimentos adotados no âmbito do Ministério do Turismo deveriam ser vistos dentro de um contexto em que os recursos, na maior parte dos casos oriundos de emendas parlamentares, eram transferidos a várias entidades privadas sem qualquer crivo quanto ao destinatário e às atividades propostas. Por sinal, no âmbito da Operação Voucher da Polícia Federal - que investigou a liberação de verbas para empresas de fachada no estado do Amapá, as quais, além de não executarem os serviços, apresentavam comprovantes de despesas fraudulentos -, o gestor ora embargante foi, inclusive, preso.
10.	Nos embargos de declaração, o ex-gestor alega existir omissão e contradição na deliberação recorrida, justificando que: i) não houve a detida e necessária análise das razões suscitadas no pedido de reexame; ii) o acórdão impugnado nem mesmo se atentou para importantes elementos constantes dos autos, cuja instrução processual é favorável ao afastamento da multa aplicada; e iii) a mera suposição de existência de condenações em outros processos, sendo alguns em trâmite recursal, afronta o princípio da motivação.
11.	O embargante não detalha quais seriam as razões suscitadas no pedido de reexame que não foram examinadas. A falta de impugnação específica prejudica o exame da matéria, pois, nos termos do art. 1.013 do CPC, os embargos devem indicar a omissão. Dito de outro modo, a mera alegação, sem indicação precisa dos pontos omissos, contraditórios ou obscuros, ou do erro material, não é suficiente para o conhecimento de embargos de declaração, por afronta ao art. 287, § 1º, in fine, do Regimento Interno do TCU (Acórdão 108/2019-TCU-Plenário) .
12.	Ainda que não houvesse tal óbice, compulsando o pedido de reexame interposto pelo agora embargante (peça 142) , as teses defensivas podem ser resumidas em uma suposta violação do contraditório e da ampla defesa - caracterizada pelo fato de que os convênios cuja regularidade é questionada não estão juntados aos autos - e na ausência de nexo de causalidade entre as irregularidades apuradas e a conduta do recorrente. 
13.	Na deliberação recorrida, expus que todos os documentos apresentados pela Oscip Tercon Brasil para fins de demonstração da capacidade operacional estão publicados no Portal de Convênios do Governo (https://www.convenios.gov.br/siconv/proposta/ConsultarProposta/ConsultarProposta.do) e são de acesso livre a qualquer cidadão. Além disso, é importante ressaltar que este processo foi autuado incidentalmente quando do julgamento de uma das tomadas de contas especiais (TCE) autuadas em face da convenente, sendo que toda a documentação dos convênios consta nos autos das respectivas TCE.
14.	Por tais razões, não vislumbro a presença de prejuízo ao contraditório e à ampla defesa.
15.	A ausência do nexo de causalidade está bem analisada na seguinte passagem da deliberação recorrida: 
"23.	Os recorrentes argumentam, de forma geral, que as assinaturas dos convênios foram precedidas de análises técnica e jurídica, ambas favoráveis à concretização dos ajustes, não sendo possível imputar responsabilidade aos signatários dos instrumentos. Como se percebe, a controvérsia reside na culpabilidade dos secretários sob o prisma do dever de vigilância. 
24.	A jurisprudência do TCU, a exemplo do Acórdão 1715/2008-TCU-Plenário, consolidou-se no sentido de que os dirigentes têm a obrigação de acompanhar, controlar e fiscalizar a execução dos atos de seus subordinados, além de escolher seus auxiliares diretos com esmero, sob pena de responder por culpa in vigilando e culpa in elegendo. 
25.	Por outro lado, há julgados desta Corte, caso do Acórdão 1971/2013-TCU-Plenário, que eximem de responsabilidade as autoridades máximas e seus substitutos quando for necessária uma revisão minuciosa dos atos praticados pelos subordinados. Esse entendimento é aplicado normalmente quando se está diante de falhas que só poderiam ser detectadas caso fosse necessária uma completa revisão dos atos praticados pelos subordinados, de que são exemplos o recálculo do quantitativo de determinado serviço ou a necessidade de nova vistoria in loco para constatar a falsidade do que fora atestado pelo agente público. 
26.	Dito isso, em regra entendo não ser razoável exigir de ocupantes do cargo de secretário-executivo a análise detalhada do material apresentado pelas proponentes a fim de verificar se possuem capacidade de bem executar as ações previstas no plano de trabalho, sobretudo quando os pareceres técnico e jurídico recomendavam a celebração dos ajustes. 
27.	Pensar de forma contrária equivaleria a exigir, por parte dos secretários-executivos, a completa revisão de todas as etapas até a celebração do convênio. Significa verificar, inclusive, se o estatuto da entidade está juntado nos autos, se foi apresentada a relação nominal dos dirigentes da instituição, se há débitos pendentes perante o poder público, se tais dirigentes são servidores, dentre muitas outras coisas. 
28.	A meu ver, essas funções não competem, em regra, à autoridade responsável pela assinatura do negócio jurídico, sob pena de inviabilizar as atividades ministeriais. Afinal, conforme Lei de Introdução às normas do Direito Brasileiro (art. 22) , na interpretação das normas, o julgador deve levar em consideração os obstáculos e as dificuldades reais do gestor. Por essa razão, proponho dar provimento ao apelo interposto pelo sr. Waldemar Manoel Silva de Souza.
29.	Entretanto, no caso do Ministério do Turismo, a celebração de convênios com entidades que não detinham condições técnicas ou operacionais de executarem os objetos dos ajustes firmados não pode ser vista como uma falha isolada. Trata-se na verdade de uma verdadeira prática disseminada, impedindo assim que as condutas irregulares imputadas aos gestores daquele ministério sejam tratadas de forma individualizada e isolada umas das outras. 
30.	Devem, sim, ser analisadas dentro de um contexto em que os recursos, na maior parte dos casos oriundos de emendas parlamentares, eram transferidos a várias entidades privadas sem qualquer crivo quanto ao destinatário e às atividades propostas. Cito, por exemplo, a Operação Voucher da Polícia Federal, que investigou a liberação de verbas para empresas de fachada no estado do Amapá, as quais, além de não executarem os serviços, apresentavam comprovantes de despesas fraudulentos. Os dois recorrentes vinculados ao Ministério do Turismo foram, inclusive, presos naquela investigação policial. 
31.	Passo a mencionar alguns casos concretos, todos contemporâneos aos termos examinados nestes autos. 
32.	O Convênio 749.928/2010 foi celebrado com a Fundação XXVII de Setembro (signatário: sr. Frederico Silva da Costa) e só não resultou em prejuízo aos cofres públicos por causa de uma cautelar proferida no âmbito do TC Processo 031.366/2011-2. Verificou-se que a convenente pretendia transferir o objeto do ajuste a uma empresa de fachada que não possuía empregados contratados nos quatro anos anteriores à celebração do ajuste.
33.	 Conduta semelhante ocorreu em 38 convênios firmados com a Premium Avança Brasil e em dezenove ajustes pactuados com o Instituto Educar e Crescer para a realização de eventos em municípios brasileiros. Neles, a conduta da convenente consistia em delegar, de forma fraudulenta, todas as ações para terceiros coligados, subcontratados estes que não foram localizados em fiscalização promovida pela Controladoria-Geral da União (CGU) . Estes fatos levaram a instalação de dezenas de tomadas de contas especiais, sendo apurado dano ao Erário no montante acumulado de R$ 19.491.800,00. Destaco que os termos contaram com a assinatura de pelo menos um dos recorrentes.
34.	Por idêntica razão (assinatura de convênios com base em pareceres sem a suficiente e adequada análise dos requisitos legais/normativos quanto à qualificação técnica e capacidade operacional e administrativa das entidades proponentes para a execução das ações alusivas aos objetos dos respectivos instrumentos) , mas em ajustes distintos, o sr. Mário Augusto Lopes Moysés foi multado no TC Processo 026.468/2011-5. 
35.	Ou seja, a conduta que ora se examina não constituía fato isolado, pelo menos no Ministério do Turismo, mas sim uma prática disseminada. Não por outra razão, os recorrentes vinculados àquela pasta respondem diversos processos no TCU. Atualmente há 26 tomadas de contas especiais em trâmite que têm como responsável o sr. Mário Augusto Lopes Moysés. Em relação ao sr. Frederico Silva da Costa, são quatro. 
36.	Lembro que a Lei de Introdução às normas do Direito Brasileiro (art. 22, § 2º) estabelece que o julgador, na aplicação de sanções, deverá considerar a natureza e a gravidade da infração cometida, as circunstâncias agravantes ou atenuantes e os antecedentes do agente. Outrossim, o agente deverá responder pessoalmente por suas decisões ou opiniões técnicas em caso de dolo ou erro grosseiro (art. 28 da LINDB) . Sendo assim, a conduta do caso concreto deve ser avaliada em conjunto com os elementos externos, examinados em outros processos, que demonstram a existência de um ambiente prejudicial ao interesse público no âmbito do Ministério do Turismo.
37.	Evidente que a noção de erro grosseiro, vista como aquele que poderia ser percebido por pessoa com diligência abaixo do normal (Acórdão 2391/2018-TCU-Plenário) , considera as circunstâncias fáticas existentes no momento da celebração dos convênios, ou seja, há maior grau de culpabilidade nos casos em que falhas idênticas (celebração de convênios com entidades sem capacidade técnica e/ou operacional) são repetitivamente praticadas.
38.	Lançadas essas considerações e considerando as circunstâncias agravantes e os antecedentes dos gestores lotados no Ministério do Turismo, proponho negar provimento aos apelos dos srs. Mário Augusto Lopes Moyses e Frederico Silva da Costa. Ressalto que, no caso específico deste último, na época secretário nacional de programas de desenvolvimento do turismo, o grau de reprovabilidade de sua conduta é maior. A responsabilidade desse recorrente na análise da capacidade operacional das proponentes era direta, pois, nos termos do Regimento Interno do Ministério do Turismo, a unidade da qual era titular tinha a atribuição de apoiar a formação, o aperfeiçoamento, a qualificação e a capacitação de recursos humanos para a área do turismo, além de promover o cadastramento dos prestadores de serviços turísticos.
39.	Isso explica, a meu ver, por que sua multa foi no mesmo patamar de um secretário executivo que assinou maior número de convênios". 
16.	Prosseguindo, o embargante afirma que a decisão recorrida não indicou os elementos constantes dos autos favoráveis à supressão da multa, mas não especifica quais seriam eles. Por essa razão, qualquer análise está, a meu ver, prejudicada.
17.	Por último, contrariamente ao que é alegado, a decisão recorrida indica expressamente os motivos que me levaram a propor a negativa de provimento do apelo. O próprio embargante tenta refutar trechos do meu voto, alegando que algumas das condenações não transitaram em julgado, não devendo, por isso, no seu entender, ser consideradas. 
18.	Há, na verdade, uma tentativa de rediscutir o mérito do processo, o que é incabível face à estreita via escolhida. 
19.	Contudo, examinando excepcionalmente o argumento, de fato, parte dos processos mencionados na deliberação recorrida ainda não transitou em julgado. A título de exemplo, dos 38 processos autuados a partir de convênios firmados pelo Ministério do Turismo com a Premium Avança Brasil, dezoito ainda estão em tramitação. Nos outros vinte já teve início a cobrança executiva, ou seja, houve a concretização do dano ao erário. 
20.	Do mesmo modo, duas tomadas de contas especiais instauradas contra a Oscip Tercon Brasil foram finalizadas (TC Processo 028.590/2014-7 e Processo 032.311/2013-3) , sendo observado novamente que a origem dos problemas residiu na seleção da convenente, que manifestamente não possuía os requisitos operacionais exigidos. 
21.	A partir desses processos, é possível concluir a rotineira celebração de convênios, por parte do Ministério do Turismo, com instituições sem qualificação. Concluo, portanto, pela correção da multa que foi aplicada aos ex-gestores daquele ministério. 
22.	Ante o exposto, voto por que seja adotada a deliberação que ora submeto a este Colegiado.
TCU, Sala das Sessões Ministro Luciano Brandão Alves de Souza, em 16 de outubro de 2019.
BENJAMIN ZYMLER 
Relator